最高法院刑事判決　　　　　　　　　　　　　　　　八十六年度台非字第二四八號
　　上訴人　最高法院檢察署檢察總長
　　被　告　甲○○
右上訴人因被告偽造文書案件，對於台灣台北地方法院中華民國八十五年十一月三十
日第一審確定判決（八十五年度易字第七○○八號，起訴案號：台灣台北地方法院檢
察署八十五年度偵字第二一七○一號），認為違法，提起非常上訴，本院判決如左：
    主  文
原判決撤銷。
甲○○連續行使變造國民身分證，處有期徒刑月，如易科罰金，以佰元折算壹日
。
扣案之陳金海國民身分證上變造之「甲○○」照片壹張沒收。
    理  由
非常上訴理由稱：「按判決不適用法則或適用法則不當者，為違背法令，刑事訴訟法
第三百七十八條定有明文。原判決認定被告甲○○因案被通緝，為逃避查緝，於（民
國）七十八年三、四月間，在台北市○○路以新台幣（下同）三萬元代價向綽號「阿
義」之男子購得換貼自己照片之「陳金海」國民身分證。嗣於八十五年十月一日下午
十五時卅分許，在台北市○○街、成都路口為警盤查時持上開變造之國民身分證使用
，而論被告以刑法第二百十六條、第二百十二條之罪，並依刑法第三十八條第一項第
二款將該變造之身分證沒收。惟查原判決既認定本件身分證係變造，並非偽造，且身
分證原不得作為買賣之標的，該身分證應不因係被告購得，即得認係被告所有；本件
變造之身分證既非被告所有，原判決應僅得將該變造部分沒收，乃竟將該身分證沒收
，自有適用法則不當之違法，案經確定，爰依刑事訴訟法第四百四十一條、第四百四
十三條提起非常上訴，以資糾正。」等語。
本院按犯人因犯罪所用或因犯罪所得之物，必以屬於犯人所有，而犯人以外之第三人
亦不得對之主張權利者為限，始得沒收，刑法第三十八條第三項前段定有明文。又刑
法上所謂變造文書，指無制作權者，就他人所制作之真正文書，加以改造而變更其內
容之謂。本件原判決認定被告甲○○為逃避通緝，於七十八年三、四月間，在台北市
○○路以三萬元之代價向綽號「阿義」之男子購得換貼自己照片之「陳金海」國民身
分證一枚。嗣於八十五年十月一日下午十五時三十分許，在台北市○○街、成都路口
為警盤查時持上開變造之國民身分證使用等情，因而以所犯該當刑法第五十六條、第
二百十六條、第二百十二條、第三十八條第一項第二款之規定，論處被告連續行使變
造國民身分證罪刑，並將變造之「陳金海」國民身分證一枚沒收。惟查原判決既認定
扣案之「陳金海」國民身分證係變造，而非偽造，則變造之身分證除被告之照片外，
其餘之文書仍屬真正。該國民身分證除被告之照片外，雖屬被告因犯罪所得及供被告
犯罪所用之物，但其所有權仍屬於被害人「陳金海」，「陳金海」得依法請求返還。
衡諸上開規定，除變造之部分即被告之照片得予沒收外，其餘部分均不得予以沒收，
原確定判決疏未察及此竟將整枚國民身分證全部諭知沒收，顯屬違法。非常上訴論旨
執此指摘原判決違背法令，洵有理由。復查沒收為從刑之一種，原判決對不應沒收部
分予以沒收，自亦係不利於被告，而且主從刑之審判不可分，其諭知沒收之從刑部分
，既屬違法應予撤銷，則其變造文書之主刑部分自亦無可維持，應由本院將其一併撤
銷，另行判決，以資糾正。
據上論結，應依刑事訴訟法第四百四十七條第一項第一款但書，刑法第五十六條、第
二百十六條、第二百十二條、第四十一條、第三十八條第一項第二款，罰金罰鍰提高
標準條例第二條，判決如主文。
中      華      民      國    八十六    年      八      月    二十八    日
                              最高法院刑事第八庭
                                  審判長法官  紀  俊  乾
                                        法官  楊  商  江
                                        法官  黃  正  興
                                        法官  楊  文  翰
                                        法官  陳  正  庸
      右正本證明與原本無異
                                              書  記  官
中      華      民      國    八十六    年      九      月      四      日
